臺灣高雄地方法院刑事判決　　　　　　　　　　　　九十三年度簡上字第二三號
　　上　訴　人　丙○○
　　即　被　告
右上訴人因違反動產擔保交易法案件，不服本院高雄簡易庭九十三年度簡字第一二四
四號中華民國九十三年三月二十二日第一審判決（聲請簡易判決處刑案號：九十二年
度偵字第二三五九九號），提起上訴，本院第二審合議庭判決如左：
    主  文
上訴駁回。
    事  實
一、丙○○於民國九十二年一月二十三日，以其所購買車牌號碼為五Ｗ─一八六二號
    自小客車（下稱五Ｗ─一八六二號車），向復華商業銀行股份有限公司（下稱復
    華銀行）貸款新臺幣（下同﹚十六萬元，並設定動產擔保抵押予復華銀行，為動
    產擔保交易之債務人，雙方以書面約定丙○○自九十二年二月二十四日起至九十
    四年一月二十四日止，每月一期，分二十四期攤還本息，每期給付七千八百三十
    四元，並約定上開車輛停放在高雄縣六龜鄉六龜村紅水坑二七號丙○○之住處，
    在貸款未付清之前，丙○○只得依約占有使用，不得任意遷移、出賣、出質、移
    轉、抵押或為其他處分。詎丙○○竟意圖為自己不法之利益，僅支付三期分期款
    共計二萬三千五百零二元後，即拒不繳款，並擅自將五Ｗ─一八六二號車遷移不
    知去向，致使復華銀行追償無著受有損害。
二、案經復華銀行訴請臺灣高雄地方法院檢察署檢察官偵查起訴。
    理  由
一、訊據被告丙○○對於其與告訴人復華銀行簽立右揭內容之動產擔保抵押契約（下
    稱本件動擔契約），而五Ｗ─一八六二號車業已不知去向等情，固為坦承，惟矢
    口否認犯行，並辯稱：我係因欲向車行買車，始經朋友甲○○介紹簽立上揭動產
    擔保抵押契約，然嗣後並未見到購買之車，我本身係受詐騙之被害人云云。經查
    ：
    (1)被告原於警詢時即坦稱：我於九十二年一月二十四日以五Ｗ─一八六二號車向
      告訴人申辦本件動擔契約，貸款十六萬，每期給付七千八百三十四元，親自簽
      約等語【見臺灣高雄地方法院檢察署檢察官九十二年度他字第四九四九號偵查
      卷（下稱九十二年他字第四九四九號卷）第二頁、第三頁】，嗣於偵訊、審理
      時亦均坦承親自簽立本件動擔契約無誤，而證人即辦理本件動擔契約對保手續
      之告訴人之職員乙○○迭於偵訊及審理時證稱：被告係與其姊姊及一位王姓介
      紹人至復華銀行嘉義分行辦理對保，我有告知被告在貸款期間內不得買賣、過
      戶、繳款金額及繳款期間等語（見臺灣高雄地方法院檢察署檢察官九十二年度
      偵字第二三五九九號偵查卷第三十九頁、審理卷第三十四頁），且本件動擔契
      約之契約書，除確為被告親簽立約外，該契約書第十四條即明文規定：「本貸
      款契約書所載甲方（即被告）之住所（即被告現在之戶籍地）為動產抵押標的
      物之放置地點，且非經乙方（即告訴人）書面同意並辦理動產抵押變更登記者
      ，甲方不得任意遷移本件抵押車輛。」等語，有該契約書一份可稽（見九十二
      年他字第四九四九號卷第十一頁）。從而，被告對於其係本件動擔契約之債務
      人，且對於貸款之金額、分期款數目，以及在貸款未付清之前負有不得任意使
      五Ｗ─一八六二號車遷移高雄縣六龜鄉六龜村紅水坑二七號處所之義務等動擔
      契約之重要內容，應至為知曉為是。
    (2)再被告於警詢時尚稱：就本件動擔契約之分期款，已繳付三期，因沒錢而未再
      繳款，該車已借予友人而不知去處等語【見九十二年他字第四九四九號第三頁
      】，而乙○○亦於審理中證稱：本件動擔契約之貸款，係經通知被告並確認獲
      得同意始予撥款，未找到被告絕對不可能撥款，且我從未接到被告表示其未收
      到車子而不要繳貸款或表示被騙之情形等語（見審理卷第十二頁），而本件動
      擔契約之貸款債務，尚曾繳付九十二年二月、三月、四月之三期共計二萬三千
      五百零二元之分期款後，即未再繳付，此有復華銀行汽貸客戶還款明細表一份
      可參（見九十二年他字第四九四九號卷第九頁），則本件動擔契約之貸款係獲
      被告同意才撥款，並尚有繳付三期之貸款，且被告亦從未有何表示遭受詐騙之
      舉動，再參以被告若係遭人詐騙始為本件動擔契約，然在貸款既已核撥領得而
      完成詐取金錢之目的之狀況下，本件動擔契約之分期款應自始即無人繳納，始
      合常理，殊無仍會按期繳付三期分期款而清償貸款債務之理等情綜合以觀，除
      堪認被告辯稱其因遭詐騙而簽立本件動擔契約云云，與事理不符而無可為信外
      ，被告自始即基於擔任本件動擔契約債務人之意方才簽立該動擔契約之情，亦
      足可為徵。
    (3)綜前所述，被告明知其為本件動擔契約之債務人，依約在貸款未付清之前，五
      Ｗ─一八六二號車須停放於高雄縣六龜鄉六龜村紅水坑二七號處所占有使用，
      不得任意使該車遷移，然其竟在貸款尚未付清之前，未將五Ｗ─一八六二號車
      放置於約定之存放地點而任由遷移，導致下落不明，使告訴人追索無著，被告
      存有不法利益之意圖，並已致生損害於告訴人，應可確認，其所辯云云，無非
      事後卸責之詞，不足採信，事證明確，被告犯行洵堪認定。
二、核被告所為，係犯動產擔保交易法第三十八條之動產擔保交易之債務人，意圖不
    法之利益，將標的物遷移，致生損害於債權人罪。原審以被告罪證明確，依動產
    擔保交易法第三十八條、刑法第十一條前段、第四十一條第一項前段（原審判決
    漏載第一項前段）及罰金罰鍰提高標準條例第一條前段、第二條，並審酌被告素
    行尚可，有臺灣高雄地方法院檢察署刑案資料查註紀錄表及臺灣高等法院被告全
    國前案紀錄表附卷可稽，且被告僅繳付三期分期款即拒不付款，迄今尚未與告訴
    人達成和解等一切情狀，量處有期徒刑二月，並諭知如易科罰金以三百元折算一
    日之折算標準，其認事用法均無違誤，量刑亦稱妥適，被告以原審判決量刑太重
    為由執為上訴，並無理由，應予駁回。
據上論斷，應依刑事訴訟法第四百五十五條之一第三項、第三百六十八條，判決如主
文。
中      華      民      國    九十三    年      六      月      十      日
                                臺灣高雄地方法院刑事第三庭
                                審判長法  官    黃仁松
                                      法  官    高思大
                                      法  官    陳威龍
右正本證明與原本無異。
不得上訴。
                                      書記官    張家瑜
中      華      民      國    九十三    年      六      月      十      日
附錄本判決論罪之法條：
動產擔保交易法第三十八條
動產擔保交易之債務人，意圖不法之利益，將標的物遷移、出賣、出質、移轉、抵押
或為其他處分，致生損害債權人者，處三年以下有期徒刑、拘役或科或併科六千元以
下之罰金。
